臺灣士林地方法院民事判決　九十一年度簡上字第一五號
　　上　訴　人　丙○○
　　被上訴人　　甲○○
　　訴訟代理人　乙○○
右當事人間請求損害賠償事件，上訴人對於中華民國九十年十一月二十一日，本院士
林簡易庭九十年度士簡字第一五三八號第一審判決，提起上訴，本院判決如左：
    主  文
原判決除確定部分外廢棄。
被上訴人應再給付上訴人新臺幣肆萬伍仟元。
其餘上訴駁回。
第一審（除確定部分外）及第二審訴訟費用，由被上訴人負擔十一分之一，餘由上訴
人負擔。
    事  實
甲、上訴人方面：
  一、聲明：
      （一）原判決不利於上訴人部分廢棄。
      （二）右廢棄部分，被上訴人應再給付上訴人新台幣（下同）四十八萬五千元
            。
  二、陳述：除與原審判決書所載者相同茲予引用外，補稱：
      （一）被上訴人基於傷害之犯意對上訴人拳打腳踼，上訴人為保命出手進行正
            當防衛，原審認上訴人受傷係互毆之結果，與事實不符。且被上訴人犯
            案迄今均無悔意，上訴人精神受有極大的痛苦。
      （二）上訴人係明德工專財稅科肄業，曾任職於外商公司，從事進出口業務，
            月薪二萬餘元。
  三、證據：援用原審之立證方法。
乙、被上訴人方面：
  一、聲明：駁回上訴。
  二、陳述：除與原審判決書所載者相同茲予引用外，補稱：被上訴人是國防部陸軍
            軍官學校畢業，現為軍職營長，月薪六萬餘元。
  三、證據：援用原審之立證方法。
    理  由
壹、本件上訴人起訴主張：被上訴人係上訴人同母異父之姊乙○○之配偶，於民國八
    十九年六月一日晚間約十二時許，在台北市○○區○○路一一三巷三三號二樓上
    訴人住處，雙方因上訴人之母（按即被上訴人之岳母）生病照護之事，而發生爭
    執，被上訴人竟基於傷害之犯意毆打上訴人，致上訴人受有左顴骨皮下瘀血五×
    五公分，下頜皮下瘀血、右腋皮下瘀血八×二公分，左肘皮下瘀血三×三公分，
    左前臂皮下瘀血二×二公分，右前臂皮下瘀血六×三公分，前胸部多處小面積瘀
    血，左小腿線狀擦傷一公分等傷害，上訴人受傷後精神上極為痛苦，爰依民法第
    一百八十四條第一項前段、第一百九十五條第一項規定，請求被上訴人賠償上訴
　　人五十萬元。
貳、前揭事實為被上訴人所不爭執，並有台北市立陽明醫院甲種診斷書影本，附台灣
    士林地方法院檢察署八十九年度他字第一四九五號偵查卷（下稱偵查卷）可稽，
    且被上訴人該行為係犯傷害罪，並經本院刑事庭以九十年度簡字第一三七號、九
    十年簡上字第四六號判決有罪確定在案，堪認上訴人主張被上訴人因故意，不法
　　侵害上訴人之身體為真實。從而，上訴人依上述法律規定，請求被上訴人賠償上
　　訴人非財產上之損害，自屬適法，應予准許。
參、經查：
    （一）本件傷害之起源係因上訴人之母即被上訴人之岳母生病照護之事，上訴人
          電請其姊即被上訴人之妻乙○○到上訴人家中商議，被上訴人代為前往，
          因未脫靴逕入室內而起爭執所致，有上訴人之刑事告訴狀附偵查卷可稽。
    （二）上訴人因被上訴人之行為受有左顴骨皮下瘀血五×五公分，下頜皮下瘀血
          、右腋皮下瘀血八×二公分，左肘皮下瘀血三×三公分，左前臂皮下瘀血
          二×二公分，右前臂皮下瘀血六×三公分，前胸部多處小面積瘀血，左小
          腿線狀擦傷一公分之傷害，有診斷書附偵查卷可憑，上訴人受傷之部位遍
          及頭部、雙臂、胸部及小腿；其中受傷面積更有高達八×二公分者，上訴
          人受傷之程度不可謂不嚴重。
    （三）上訴人自陳係明德工專財稅科肄業，曾任職於外商公司，從事進出口業務
          ，月薪二萬餘元（見九十一年三月二十七日言詞辯論筆錄第二頁），是依
          上訴人所受有專科肄業之教有程度、曾任職於外商公司從事進出口業務之
　　　　　社會地位及其經濟狀況等情觀之，上訴人受有前述傷害後，極為痛苦，應
　　　　　可認定。
　　（四）被上訴人陳明其畢業於國防部陸軍軍官學校，現為軍職營長，月薪六萬餘
　　　　　元（見九十一年三月二十七日言詞辯論筆錄第二頁），足認被上訴人係受
　　　　　高等教育之軍職營長，竟為細故毆打上訴人成傷，其行為實應賦予較高程
　　　　　度之非難。
肆、綜上所述，本院參酌兩造爭執之起因、經過、上訴人受傷之程度、兩造身分、地
    位及經濟狀況等情狀，認被上訴人以賠償上訴人陸萬元為適當，上訴人於此範圍
    內之請求，為有理由，應予准許。乃原審僅命上訴人給付一萬五千元，而駁回上
    訴人其餘之訴；自有未合。上訴意旨就此部分指摘原判決不當，求予廢棄改判，
    為有理由。爰由本院將原判決此部分予以廢棄，改判如主文第二項所示。至於上
    訴人之請求不應准許部分，原判決為上訴人敗訴之判決，經核無不合，上訴意旨
    求予廢棄改判，為無理由，應駁回其上訴。
伍、據上論結，本件上訴為一部有理由，一部無理由，依民事訴訟法第四百三十六條
    之一第三項、第四百四十九條第一項、第七十九條但書，判決如主文。
中　　　華　　　民　　　國　　九十一　　年　　　四　　　月　　　十　　　日
                            臺灣士林地方法院民事第二庭
~B審判長法官　俞慧君
~B法　　　官　陳靜芬
~B法　　　官　陳雅玲
右為正本係照原本作成。
本件不得上訴。
中　　　華　　　民　　　國　　九十一　　年　　　四　　　月　　十二　　　日
~B法院書記官　謝馥穗
